---
title: "Trabajo Práctico 1"
author: "Ignacio Garcia Pizales, ..."
date: "18 de Octubre"
output: html_notebook
---
------------------------------------------------------------------------

### Imports de paquetes

```{r eval=FALSE}
require(dplyr)
require(rvest)
require(xml2)
require(geosphere)
require(lubridate)
require(leaflet)
require(tibble)
require(ggplot2)
require(RColorBrewer)
```

### Preprocesamiento

#### Archivos csv Vuelos
```{r}
viajes = read.csv("202109-informe-ministerio.csv", sep = ";", encoding = "UTF-8")

viajes <- viajes %>% 
              rename(Hora = `Hora.UTC`,
                     Clase = `Clase.de.Vuelo..todos.los.vuelos.`,
                     Clasificación = `Clasificación.Vuelo`,
                     Tipo = `Tipo.de.Movimiento`,
                     Destino = `Origen...Destino`,
                     Aerolinea = `Aerolinea.Nombre`,
                     Calidad = `Calidad.dato`)
viajes$Fecha_Hora = paste(viajes$Fecha, viajes$Hora)
viajes$Fecha_Hora = dmy_hm(viajes$Fecha_Hora)
viajes <- subset(viajes, select = -c(Fecha, Hora, Calidad))
viajes = add_column(viajes, id = 1:nrow(viajes), .before = 1)
head(sample_n(viajes, 10))
```


##### Separo en aterrizajes y despegues

```{r}
aterrizajes <- viajes %>% filter(Tipo == "Aterrizaje" & Clase == "Regular" & Clasificación == "Dom")
despegues <- viajes %>% filter(Tipo == "Despegue" & Clase == "Regular" & Clasificación == "Dom")
aterrizajes <- subset(aterrizajes, select = -c(Clase, Clasificación, Tipo))
despegues <- subset(despegues, select = -c(Clase, Clasificación, Tipo))

viajes_organizado <- despegues %>% 
                      inner_join(aterrizajes, by =
                               c("Destino" = "Aeropuerto",
                                 "Aeropuerto" = "Destino",
                                 "Aeronave" = "Aeronave",
                                 "Aerolinea" = "Aerolinea",
                                 "Pasajeros" = "Pasajeros"),
                               suffix = c("_despegue", "_aterrizaje"))

viajes_organizado$dif_horaria = difftime(viajes_organizado$Fecha_Hora_aterrizaje, viajes_organizado$Fecha_Hora_despegue, units = "hours")
viajes_organizado$dif_horaria = as.numeric(viajes_organizado$dif_horaria)
viajes_organizado <- viajes_organizado %>% filter(dif_horaria <= 10 & dif_horaria >= 0)
viajes_organizado = viajes_organizado %>% distinct(id_despegue, .keep_all = TRUE)
viajes_organizado = viajes_organizado %>% distinct(id_aterrizaje, .keep_all = TRUE)

rm(aterrizajes, despegues, viajes)
head(viajes_organizado, 100)
```

```{r}
viajes_organizado$dia_semana_despegue = wday(viajes_organizado$Fecha_Hora_despegue, label = TRUE, abbr = FALSE)
viajes_organizado$dia_semana_aterrizaje = wday(viajes_organizado$Fecha_Hora_aterrizaje, label = TRUE, abbr = FALSE)
head(sample_n(viajes_organizado, 100),100)
```

### Gráficos

```{r}
n_occur <- viajes_organizado %>%
            group_by(dia_semana_despegue) %>%
            summarise(n = n())
coul <- brewer.pal(7, "Set2") 

ggplot(data=n_occur, aes(x=dia_semana_despegue, y=n)) +
  ggtitle("Dias despegue") +
  geom_bar(stat="identity", width = 0.7, fill = coul) +
  xlab(element_blank()) +
  theme_light()
```



#### Parte Wikipedia

```{r}
pag_wiki = read_html("https://en.wikipedia.org/wiki/List_of_airports_in_Argentina")
elem_tabla = html_element(pag_wiki, ".wikitable")

latitud = html_nodes(pag_wiki, css = '.latitude')
latitud = html_text(latitud)

longitud = html_nodes(pag_wiki, css = '.longitude')
longitud = html_text(longitud)

aeropuertos = html_table(elem_tabla)
aeropuertos = aeropuertos[c(-4,-6)] # Elimino IATA, Coordenadas
aeropuertos["latitud"] = latitud
aeropuertos["longitud"] = longitud

rm(list = c("pag_wiki", "elem_tabla", "latitud", "longitud")) #Esto es para que no queden variables sueltas
head(aeropuertos, 10)
```

1. Agreguen nuevas variables con la ciudad, provincia y coordenadas que corresponde a cada aeropuerto.  

2. Calculen la distancia recorrida por cada vuelo. La función distHaversine del paquete
geosphere puede resultarles útil.

3. Calculen la velocidad media de cada vuelo 

```{r}
aeropuertos = aeropuertos[,c(3,5,6,1,2,4)]
head(aeropuertos)
```