---
title: "Trabajo Práctico 1"
author: "Ignacio Garcia Pizales, Mara Mantegazza y María Carolina Rojas"
date: "18 de Octubre"
output: html_notebook
---

------------------------------------------------------------------------

### Imports de paquetes

```{r, results='hide'}
require(dplyr)
require(rvest)
require(xml2)
require(geosphere)
require(lubridate)
require(leaflet)
require(tibble)
require(ggplot2)
require(RColorBrewer)
require(readr)
library(leaflet.extras2)
library(stringr)
library(stringi)
```

### Preprocesamiento

#### Archivos csv Vuelos

```{r}
## carga del dataset de vuelos del 2021
viajes = read_csv2("202109-informe-ministerio.csv")
##  Renombramos las variables del dataset para una mejor organizacion 
viajes <- viajes %>% 
              rename(Hora = `Hora UTC`,
                     Clase = `Clase de Vuelo (todos los vuelos)`,
                     Clasificación = `Clasificación Vuelo`,
                     Tipo = `Tipo de Movimiento`,
                     Destino = `Origen / Destino`,
                     Aerolinea = `Aerolinea Nombre`,
                     Calidad = `Calidad dato`)


## El dataset posee informacion de fecha y hora de cada uno de los vuelos, ésta información esta dada en formato string la fecha y en formato time la hora. Para poder utilizar y operar con esta esta información y es conveniente unifircar el formato y transformarla a un formato de fecha-hora.
viajes$Fecha_Hora = paste(viajes$Fecha, viajes$Hora)
viajes$Fecha_Hora = dmy_hms(viajes$Fecha_Hora)
viajes <- subset(viajes, select = -c(Fecha, Hora, Calidad))
viajes = add_column(viajes, id = 1:nrow(viajes), .before = 1)
```
```{r, echo =FALSE}
head(sample_n(viajes, 10))
```

```{r}
## carga del dataset de vuelos del 2020
viajes_2020 = read.csv2("aterrizajes-y-despegues-registrados-por-eana-2020.csv", sep = ";")

##  Renombramos las variables del dataset para una mejor organizacion 
viajes_2020 <- viajes_2020 %>% 
              rename(Clase = `Clase.de.Vuelo`,
                     Clasificación = `Clasificación.Vuelo`,
                     Tipo = `Tipo.de.Movimiento`,
                     Destino = `Destino.OACI`,
                     Aerolinea = `Aerolinea.Nombre`,
                     Origen = `Origen.OACI`)

## El dataset posee informacion de fecha en formato string la fecha. Para poder utilizar y operar con esta esta información y es conveniente  transformarla a un formato de fecha.
viajes_2020$Fecha <- dmy(viajes_2020$Fecha)

## carga del dataset de vuelos del 2019
viajes_2019 = read.csv2("aterrizajes-y-despegues-registrados-por-eana-2019.csv", sep = ";")

##  Renombramos las variables del dataset para una mejor organizacion 
viajes_2019 <- viajes_2019 %>% 
              rename(Clase = `Clase.de.Vuelo`,
                     Clasificación = `Clasificación.Vuelo`,
                     Tipo = `Tipo.de.Movimiento`,
                     Destino = `Destino.OACI`,
                     Aerolinea = `Aerolinea.Nombre`,
                     Origen = `Origen.OACI`)

## El dataset posee informacion de fecha en formato string la fecha. Para poder utilizar y operar con esta esta información y es conveniente  transformarla a un formato de fecha.
viajes_2019$Fecha <- dmy(viajes_2019$Fecha)
```

## EXPLORANDO EL DATASET DE VUELOS DEL AÑO 2021

El objetivo de explorar los datos previo a cualquier analisis es conocer el dataset y entender que tipo de variables se estan utilizando, en que formatos están. A partir de esto, poder plantearse objetivos y filtrar el dataset original quedándose con la información que vaya a utilizarse.


```{r, echo=FALSE}
head(viajes)
```

```{r}
n_clase <- viajes %>%
            group_by(Clase) %>%
            summarise(n = n()) %>%
            mutate(porcentaje = n/sum(n)*100)

coul <- brewer.pal(9, "Set3")
g <- ggplot(data=n_clase, aes(x=Clase, y=n)) +
      geom_bar(stat="identity", width = 0.7, fill = coul)+
      ggtitle("Clase de vuelos registrados en el período 01/01/2021-30/09/2021") +
      xlab(element_blank()) +
      ylab("cantidad de Vuelos") +
      geom_text(aes(label=paste0(round(porcentaje,1),"%")),color="black",vjust=0)
g+theme(axis.text.x=element_text(size=10, angle = 45, vjust = 1, hjust=1))
```

```{r fig3, fig.height = 4, fig.width = 8}
n_clase_aerolinea <- viajes %>%
                      group_by(Clase, Aerolinea) %>%
                      summarise(n = n()) %>%
                      mutate(porcentaje = n/sum(n)*100)

aerolinea_no_registrada <- subset(n_clase_aerolinea, Aerolinea == 0)

coul <- brewer.pal(9, "Set3")
g <- ggplot(data=aerolinea_no_registrada, aes(x=Clase, y=n)) +
     ggtitle("Cantidad de vuelos operados por aerolineas no registradas") +
      geom_bar(stat="identity", width = 0.7, fill = coul)+
      xlab(element_blank()) +
      ylab("cantidad de Vuelos")+
      geom_text(aes(label=paste0(round(porcentaje,1),"%")),color="black",vjust=0)

g+theme(axis.text.x=element_text(size=10, angle = 45, vjust = 1, hjust=1))      
```

Nuestros objetivos principales son: - Poder establecer las conexciones entre los aeropuertos - Identificar los aeropuertos más importantes del país en cuánto a la cantidad de despegues y aterrizajes. - Establecer la temporalidad y recurrencia de los vuelos, fueron estos afectados por las medidas tomadas durante la pandemia de COVID-19?

A partir de la exploración inicial del dataframe, decidimos evaluar y analizar solamente los vuelos que están clasificados como clase Regular. Si bien éstos representan el 33% de los datos, nuestros interés está puesto sobre los vuelos de cabojate regulares operados por aerolineas registradas y decidimos filtrar los vuelos de entrenamiento, privados, internacionales y no regulares.

#### Separo en aterrizajes y despegues

```{r}
aterrizajes <- viajes %>% filter(Tipo == "Aterrizaje" & Clase == "Regular" & Clasificación == "Dom")
despegues <- viajes %>% filter(Tipo == "Despegue" & Clase == "Regular" & Clasificación == "Dom")
aterrizajes <- subset(aterrizajes, select = -c(Clase, Clasificación, Tipo))
despegues <- subset(despegues, select = -c(Clase, Clasificación, Tipo))
viajes_organizado <- despegues %>% 
                      inner_join(aterrizajes, by =
                               c("Destino" = "Aeropuerto",
                                 "Aeropuerto" = "Destino",
                                 "Aeronave" = "Aeronave",
                                 "Aerolinea" = "Aerolinea",
                                 "Pasajeros" = "Pasajeros"),
                               suffix = c("_despegue", "_aterrizaje"))
viajes_organizado$dif_horaria = difftime(viajes_organizado$Fecha_Hora_aterrizaje, viajes_organizado$Fecha_Hora_despegue, units = "hours")
viajes_organizado$dif_horaria = as.numeric(viajes_organizado$dif_horaria)
viajes_organizado <- viajes_organizado %>% filter(dif_horaria <= 10 & dif_horaria >= 0)
viajes_organizado = viajes_organizado %>% distinct(id_despegue, .keep_all = TRUE)
viajes_organizado = viajes_organizado %>% distinct(id_aterrizaje, .keep_all = TRUE)
viajes_organizado <- viajes_organizado %>% filter(Aeropuerto != Destino)
rm(viajes, aterrizajes, despegues)
head(viajes_organizado, 100)
```

```{r}
viajes_organizado$dia_semana_despegue = wday(viajes_organizado$Fecha_Hora_despegue, label = TRUE, abbr = FALSE)
viajes_organizado$dia_semana_aterrizaje = wday(viajes_organizado$Fecha_Hora_aterrizaje, label = TRUE, abbr = FALSE)
```

```{r}
head(sample_n(viajes_organizado, 100),100)
```

```{r}
viajes_organizado_2019 <- viajes_2019 %>% filter(Clasificación == "Cabotaje     " &
                                                  Clase == "Regular                             ")

viajes_organizado_2020 <- viajes_2020 %>% filter(Clasificación == c("Cabotaje     ", "Cabojate") &
                                                  Clase == c("Regular                             ", "Regular"))                         
```

### Aeropuertos

```{r}
aeropuertos = read_csv("sna_abril_2021_fixed_encoding (1).csv")
aeropuertos <- subset(aeropuertos, select = c(fna, nam, ana, x, y))
aeropuertos = aeropuertos %>% rename(Nombre = fna,
                                     Ciudad = nam,
                                     id = ana,
                                     lon = x,
                                     lat = y)
head(aeropuertos)
```

### Información y gráficos

```{r}
n_occur_aeropuerto <- viajes_organizado %>%
            group_by(Aeropuerto) %>%
            summarise(n = n())
n_occur_aeropuerto = n_occur_aeropuerto %>% left_join(aeropuertos, by = c("Aeropuerto" = "id"))
n_occur <- viajes_organizado %>%
            group_by(Aeropuerto, Destino) %>% #este groupby es para el summarize
            summarise(n = n()) %>%
            select(c(1,2))
  
n_occur <- n_occur %>%
            inner_join(n_occur_aeropuerto, by = "Aeropuerto") %>%
            rename(lon.x = lon, lat.x = lat)
n_occur <- n_occur[,-(3:5)]
n_occur <- n_occur[,c(1,3,4,2)]
n_occur <- n_occur %>%
            inner_join(n_occur_aeropuerto, by = c("Destino" = "Aeropuerto")) %>%
            rename(lon.y = lon, lat.y = lat)
n_occur <- n_occur[,-(5:7)]
n_occur$distancia = distHaversine(n_occur[,2:3], n_occur[,5:6])
head(n_occur)
```

Los aeropuertos mas lejanos entre sí

```{r}
n_occur <-n_occur[order(-n_occur$distancia),]
head(n_occur[,c(1,4,7)], 1)
```

```{r}
coul <- brewer.pal(3, "Set1")
m <- leaflet()%>%
  addTiles() %>%
  addCircleMarkers(data = n_occur_aeropuerto,
                   lat = ~lat, lng = ~lon,
                   radius = ~n/max(n)*10,
                   color = coul,
                   popup = paste0("<b>Aeropuerto: </b>", n_occur_aeropuerto$Aeropuerto,
                                  "<br>", "<b>lat: <b>", n_occur_aeropuerto$lat,
                                  "<br>", "<b>lon: <b>", n_occur_aeropuerto$lon))
for (i in 1:nrow(n_occur)) {
  m <-m %>% 
    addPolylines(lat = c(n_occur[i,]$lat.x, n_occur[i,]$lat.y),
                lng = c(n_occur[i,]$lon.x, n_occur[i,]$lon.y),
                weight = 0.3)
}
m <-m %>% 
  addPopups(data = n_occur, lat =  -34.50, lng = -58.70, "Hace click en un aeropuerto para ver mas información",
                      options = popupOptions(minWidth = 3, closeOnClick = TRUE, closeButton = TRUE))

rm(coul)
frecuenciadeViajes <- viajes_organizado %>%
                      group_by(Aeropuerto, Destino) %>%
                      summarise(proporcion = n() / nrow(viajes_organizado))
m
```

```{r, results='hide'}
n_pasajeros <- viajes_organizado %>%
  group_by(Pasajeros) %>%
  summarise(n = n())

g <- ggplot(data=n_pasajeros, aes(x=Pasajeros, y=n)) +
  ggtitle("Cantidad de vuelos en relación a la cantidad de pasajeros") +
  geom_bar(stat="identity", width = 0.7) +
  xlab("Cantidad de Pasajeros") +
  ylab("Cantidad de vuelos")
  theme_light()

g+theme(axis.text=element_text(size=10))
```

```{r}
n_occur <- viajes_organizado %>%
            group_by(dia_semana_despegue) %>%
            summarise(n = n()/52)

coul <- brewer.pal(7, "Set2") 
promedio = mean(n_occur$n)
ggplot(data=n_occur, aes(x=dia_semana_despegue, y=n)) +
  ggtitle("Promedio de despegues diarios") +
  geom_bar(stat="identity", width = 0.7, fill = coul) +
  geom_hline(yintercept = promedio, lwd = 1.3, col ="red") +
  xlab(element_blank()) +
  ylab("cantidad de vuelos") +
  theme_light()
rm(promedio)
```

```{r}
n_pasajeros_dias <- viajes_organizado %>%
                group_by(dia_semana_despegue) %>%
                summarise(Pasajeros_dias = mean(Pasajeros)) %>%
                mutate(porcentaje = Pasajeros_dias/sum(Pasajeros_dias)*100)

coul <-brewer.pal(7, "Set3")
 
g <- ggplot(data=n_pasajeros_dias, aes(x=dia_semana_despegue, y=Pasajeros_dias)) +
  ggtitle("Cantidad de pasajeros promedio que viaja por día de semana") +
  geom_bar(stat="identity", width = 0.7, fill = coul) +
  xlab(element_blank()) +
  ylab("Cantidad de pasajeros") +
  geom_text(aes(label=paste0(round(porcentaje,1),"%")),color="black",vjust=0) +
  theme_light()

g+theme(axis.text=element_text(size=10))
```

Si bien se observa que los días miércoles, en promedio salen menos vuelos, la cantidad de pasajeros que vuelva por dia es practicamente constante a lo largo de la semana. Es posible que si bien los días martes, miercoles y jueves salgan menos vuelos, éstos van más llenos.

```{r fig1, fig.height = 5, fig.width = 15}
n_diarios <- viajes_organizado %>%
              group_by(fecha = as.Date(Fecha_Hora_despegue))  %>%
              summarise(n = n())

g <- ggplot(data = n_diarios, aes(x = fecha, y =n))+
     geom_line() +
     scale_x_date(name = "Mes", date_breaks = "1 month", minor_breaks = NULL, labels = function(x) stri_trans_totitle(format(x, "%B")))
g+theme(axis.text=element_text(size=12))
```

Para ver los efectos de la pandemia en la cantidad de vuelos de cabotaje vamos a incorporar los datasert de vuelos del 2019 y 2020.

```{r}
viajes_organizado_2019_despegues <- viajes_organizado_2019 %>%
                                    filter(Tipo == "Despegue  ")  %>%
                                    subset(select = c(Fecha, Aerolinea, Aeronave)) %>%
                                    rename(Fecha_Hora_despegue = Fecha)

viajes_organizado_2020_despegues <- viajes_organizado_2020 %>%
                                    filter(Tipo == "Despegue  ")  %>%
                                    subset(select = c(Fecha, Aerolinea, Aeronave)) %>%
                                    rename(Fecha_Hora_despegue = Fecha)

viajes_completo <- subset(viajes_organizado, select = c(Fecha_Hora_despegue, Aerolinea, Aeronave)) %>%
                    union_all(viajes_organizado_2019_despegues) %>% 
                    union_all(viajes_organizado_2020_despegues) 

viajes_completo[order(as.Date(viajes_completo$Fecha_Hora_despegue, format="%d/%m/%Y")),]
```

```{r fig2, fig.height = 5, fig.width = 15}
n_diarios_completo <- viajes_completo %>%
              group_by(fecha = as.Date(Fecha_Hora_despegue))  %>%
              summarise(n = n())

g <- ggplot(data = n_diarios_completo, aes(x = fecha, y = n, color = year(fecha))) +
     geom_line() +
     scale_x_date(name = "", date_breaks = "1 month", minor_breaks = NULL, labels = function(x) stri_trans_totitle(format(x, "%b/%Y"))) +
     ylab('Cantidad de vuelos')
g+theme(axis.text.x=element_text(size=12, angle = 45, vjust = .5),
        axis.text.y = element_text(size = 12),
        legend.position="none")
```